臺灣高雄地方法院刑事判決　　　　　　　　　　　　　　九十年度訴字第三七九號
　　公　訴　人　臺灣高雄地方法院檢察署檢察官
　　被　　　告　乙○○
右列被告因偽造文書等案件，經檢察官提起公訴（八十九年度偵字第一三七三三號）
，本院判決如左：
    主  文
乙○○共同連續意圖為自己不法之所有，以詐術使人將本人之物交付，處有期徒刑貳
年肆月。
    事  實
一、乙○○與黃一烝（通緝中）、甲○○（另案審理）三人基於意圖為自己不法所有
    之犯意聯絡及行為分擔，並基於概括犯意，利用不知情之員工以渠等三人所共同
    經營之「必聖建設有限公司」名義，連續（一）與戊○○簽訂房屋仲介契約，再
    由黃一烝於民國（下同）八十三年八月十九日，在高雄市苓雅區○○○路三○五
    號十樓該公司辦公室，向戊○○詐稱欲與戊○○簽約購買戊○○所有座落高雄市
    ○○路一之五號房屋及基地，先交付定金新台幣（下同）十萬元，並約定翌日交
    付四十萬元尾數六百萬元向銀行貸款領到時還清，及過戶所需證件，乙○○亦以
    代書身分保證會付清全部價款，一切責任由伊承擔，使戊○○陷於錯誤而交付不
    動產過戶證件，詎渠等取得上開證件後，即將上開房、地加以辦理過戶為黃一烝
    名義，並向不知情之王槐堂、王汨君分別設定抵押權借得五百萬元、一百五十萬
    元（設定八十四萬元），足生損害於戊○○，由黃一烝與乙○○取上開借款後向
    戊○○諉稱銀行放款未辦妥、稅單未核下等理由拖延付款，戊○○發覺有異，向
    地政事務所查詢始知上開房地已被渠等移轉過戶於黃一烝所有並擅自設定抵押權
    。（二）渠等三人又推由黃一烝於八十三年九月三日十五時許，在上開「必聖建
    設有限公司」向丙○○詐稱：賣主方昆玉因心臟病發作不能來，由伊代表方昆玉
    簽約出售方昆玉所有坐落高雄市區一小段地號五四三、五一四號二筆土地
    及地上建築物，總價金一千三百萬元，使丙○○陷於錯誤，於簽約時交付三百九
    十萬元定金，同年十月十七日再由乙○○打電話告知丙○○稅單已核下，要丙○○繳頭期款六百六十萬元，丙○○乃於八十三年十月十九日在合作金庫新興支付
    交給黃一烝、乙○○六百六十萬元，乙○○並要丙○○於十天內再交付二百五十
    萬元尾款，即可完成過戶手續，嗣因丙○○於八十三年十月廿七日發覺上開建物
    土地因已設定抵押權，遭法院查封，遂發存證信函給方昆玉，方昆玉函復稱：伊
    已撤銷原先之授權，乙○○、黃一烝無權出售上開房地，丙○○始知受騙。
二、案經戊○○、丙○○告訴及法務部調查局高雄市調查處移送臺灣高雄地方法院檢
    察署檢察官偵查起訴。
    理  由
一、訊據被告乙○○否認有右開犯行，辯稱：我和他們經營必聖建設公司，但我只負
    責辦過戶的事，是黃一烝和他們簽約; 之所以會無法履約，係因公司財務困難挖
    東牆補西牆所致，而丙○○一案係因賣方欠稅遭查封致無法履約，渠等並無詐騙
    之意云云。經查：右揭事實（一）業據告訴人戊○○指訴甚詳，並經證人即上開
    抵押權人王槐堂、王汨君、王盈璇、趙娥慧於臺灣高雄地方法院檢察署八十四年
    度偵字第六四號偵查時證述明確，而證人王槐堂、王汨君、王盈璇、趙娥慧與被
    告並無仇怨，當無誣指之理；此外復有買賣契約書乙份、土地、建物登記簿謄本
    共四份在卷可稽；而被告於未給付價金完畢即與黃一烝合謀將買賣標的物所有權
    移轉予黃一烝名下，並即將之設定抵押權取得貸款，且於出賣人即告訴人戊○○
    請求返還上開買賣標的物移轉該標的物所有權予戊○○時未予塗銷抵押權設定登
    定，被告與黃一烝、甲○○三人有詐欺之意圖相當明確。又前揭事實（二）亦經
    告訴人丙○○指訴不移，核與證人即被告與黃一烝、甲○○共同經營之必聖建設
    有限公司職員丁○○於高雄市調查處供述及本院證述之情節相符，復參以證人丁○○與被告並無嫌隙，亦無誣陷之理；此外又有買賣契約、黃一烝所書寫由被告
    乙○○連帶保證之切結書各乙份、支票五紙、匯款單乙張、土地、建物登記簿謄
    本六份附卷可稽；而被告所辯稱「挖東牆補西牆」本就有「若週轉不靈即無法兌
    現承諾」之意，且於被害人即告訴人丙○○給付前述金額後，未為移轉買賣標的
    所有權，亦未償還分文，其有詐欺之意圖至為灼然。被告前述辯解均係飾卸之詞
    ，自不足採。事證明確，被告上述犯行均堪認定，應予依法論科。
二、核被告所為，係犯刑法第三百三十九條第一項之詐欺取財罪。其與黃一烝、甲○○間，有犯意之聯絡及行為之分擔，均為共同正犯。渠等二次詐欺取財犯行，時
    間緊接，犯罪構成要件相同，顯係基於概括犯意反覆為之，應依連續犯之規定論
    以一罪，並依法重其刑。爰審酌被告素行尚可，不思循正當途徑賺錢，竟以此手
    段獲取不當利益，獲得之利益達一千餘萬元，犯後均未與告訴人和解，賠償告訴
    人二人損失，惟告訴人丙○○願意原諒被告，業經告訴人丙○○於本院審理時陳
    明在卷，並被告犯後之態度及其他一切情狀，量處如主文所示之刑，以示懲儆。
三、公訴意旨又以被告與黃一烝、甲○○三人於取得告訴人戊○○上開房地所有權及
    過戶所需證件後，偽造上揭房、地抵押權設定契約書、土地登記申請書，向不知
    情之王槐堂、王汨君設定抵押借款，因認被告與黃一烝、甲○○三人另涉有刑法
    第二百十七條第二項、第二百十條、第二百十四條、第二百十六條之盜用印章、
    行使偽造私文書、使公務員登載不實罪嫌。又被告盜用印章為偽造文書之部分行
    為，不另論罪。其所犯偽造文書罪被行使偽造文書罪之高度行為吸收，僅論以行
    使偽造文書罪。至其所犯詐欺取財罪與所犯行使偽造文書有方法、結果之關係，
    應依牽連犯論處，偽造之文書應宣告沒收云云。惟查，被告與黃一烝、甲○○三
    人將戊○○之前述房、地詐騙得手後，即取得該房、地所有權，則渠等三人將該
    房、地設定抵押權借款，係屬處分贓物之不罰行為，尚難再論以上開行使偽造私
    文書等罪嫌，公訴意旨尚有未洽，本應為無罪之諭知，惟因公訴意旨認該部分與
    前揭共同連續詐欺取財部分有裁判上一罪之牽連關係，爰不另為無罪之諭知，附
    此敘明。
據上論斷，應依刑事訴訟法第二百九十九條第一項前段、刑法第二十八條、第五十六
條、第三百三十九條第一項、罰金罰鍰提高標準條例第一條前段，判決如主文。
本案經檢察官林美靜到庭執行職務。
中      華      民      國    九十一    年      六      月    二十五    日
                                  臺灣高雄地方法院刑事第六庭
                                      法  官  張世賢
右正本證明與原本無異。
如不服本判決，應於判決送達後十日內，向本院提出上訴狀。
                                      書記官  陳孟瑩
中      華      民      國    九十一    年      六      月    二十五    日
附錄所犯法條：
中華民國刑法第三百三十九條
 (普通詐欺罪)
意圖為自己或第三人不法之所有，以詐術使人將本人或第三人之物交付者
，處五年以下有期徒刑、拘役或科或併科一千元以下罰金。
以前項方法得財產上不法之利益或使第三人得之者，亦同。
前二項之未遂犯罰之。
